# 请教陈版主对子公司长投减值合并抵消问题

提问人：damon0306 时间：2018-04-03 23:41:33
陈老师： 您好！有以下两个问题需要请教：
1.A公司投资B公司，投资 650 万元，B公司近两年亏损，于 2017 年底，累计亏损 1000 多万元，B公司实收资本 1000 万元。于 2017 年底，对B公司长期资产减值 400 万元，账面价值 200 万元。后B公司以 200 万元将长期资产卖给A公司。因B公司拟在不久将来清算注销，故A公司对B公司长投确认减值损失 650 万元，同时确认了递延所得税资产。在A公司合并报表层面，长期资产的资产减值准备400 万元仍然还原并保留。同时在A公司报表层面，是否可以将确认的递延所得税资产650*25%保留呢？ 参考《瑞华研究2010-2016汇编》 母公司个别报表层面对存在大额累计亏损的子公司的长期股权投资，按预计可收回金额 低于原初始投资成本的差额计提了长期股权投资减值准备，且因预计在该子公司股权转让或 者清算该子公司时发生的损失将可以获准在所得税税前扣除，故相应就该项长期股权投资减 值准备计提了递延所得税资产。在编制合并财务报表时，该项长期股权投资被抵销，则母公 司个别报表层面原计提的长期股权投资减值准备相应的递延所得税资产在合并报表层面应 继续保留还是转销？
合并财务报表层面对相关递延所得税资产处理的一般考虑因素 如果在综合所有相关因素进行分析和专业判断后，认为母公司个别报表层面应当就该项 长期股权投资减值准备确认递延所得税资产的，则在合并财务报表层面，随着长期股权投资 与对子公司原投入资本的抵销，已不存在长期股权投资这一项资产，只有纳入合并范围的子 公司单项资产和负债，因此对于原先与长期股权投资减值准备相应的递延所得税资产问题需 要重新考虑。不能简单理解为在长期股权投资抵销后，其减值准备及相关的递延所得税资产 也就全部转回。主要的考虑因素是母公司层面上的长期股权投资减值准备和子公司个别报表 层面对单项可辨认非流动资产计提的减值准备在多大程度上是重合的（根据《企业会计准则 第 8 号——资产减值》和《企业会计准则第 18 号——所得税》的规定，当子公司存在大额 累计亏损且预计在可预见的未来不会盈利时，在该子公司个别报表层面，应当对其各项非流 动资产计提减值准备，但不应就此确认递延所得税资产）。如果母公司个别报表上计提的长 期股权投资减值准备小于或等于子公司个别报表层面的累计亏损（包括子公司个别报表中因 对单项可辨认资产计提减值准备导致的亏损），则一般理解可以在合并报表层面保留母公司 个别报表层面就该项长期股权投资减值准备计提的递延所得税资产。进一步说明如下： （ 1 ）如果母公司打算采用股权转让或者整体资产、负债打包转让的方式处置该子公司， 则在合并报表层面，该子公司的非流动资产和负债整体上构成了一个处置组（“处置组”的 定义见《〈企业会计准则第 30 号——财务报表列报（ 2014 年修订）〉应用指南》，即“在一 项交易中作为整体通过出售或其他方式一并处置的一组资产以及在该交易中转让的与这些 资产直接相关的负债”）。该处置组的可收回金额应当与母公司个别报表层面确定的长期股权 投资可收回金额较为接近，因此母公司个别报表层面计提的长期股权投资减值准备与子公司 层面累计的亏损（包括子公司层面已计提的单项可辨认非流动资产减值准备）很可能基本上 是重合的（换言之，母公司个别报表层面的长期股权投资账面价值和该子公司净资产中归属 母公司的份额在合并报表层面的价值基本一致）。因此，长期股权投资减值准备应当全额转 回（随同对该子公司的长期股权投资一并被抵销）。子公司原先没有确认的递延所得税资产 可以在母公司层面以股权投资处置损失的形式获得税前扣除和相应的税收抵免（类似于可抵 扣亏损），因此母公司个别报表层面的递延所得税资产在合并报表层面仍然保留。 （ 2 ）如果母公司打算分别出售子公司的单项资产并清偿负债后将该子公司关闭，则在 子公司个别报表层面，是分别以单项资产的可收回金额与各该单项资产的账面价值相比较， 确定减值准备的计提金额，一项资产的潜在增值不能抵减另一项资产的减值损失；而在母公 司个别报表层面，考虑长期股权投资的可收回金额时，仍然基于子公司净资产的整体可收回 金额，因此母公司计提的长期股权投资减值准备可能小于子公司层面的累计亏损（因为子公 司计提单项资产减值准备时是以单项资产为基础考虑的。换言之，母公司个别报表层面的长期股权投资账面价值将大于该子公司净资产中归属母公司的份额在合并报表层面的价值）。
因B公司累计亏损 1000 多万元，A公司确认的长投减值 650 万元，小于B公司累计亏损对应份额 1000 多万*65%，是否可以在合并层面保留确认的递延所得税资产呢？
本所复核部门认为，在A公司合并层面，长投已经抵消完毕，不会出来递延所得税资产。同时认为，如果确认递延所得税资产，也是按计提长期资产减值 400 万元确认，但是这 400 万元因处置给A公司，已经实现处置，也不应确认。同时又认为，可以根据预计处置B公司的亏损（包含A公司合并层面以前年度累计确认的亏损，确认递延所得税资产）。我们项目组不知究竟应如何处理，请教陈老师正确做法应该如何，怎样说服本所复核部门。
2.C公司收购D公司（非同一控制下企业合并），约定收购价款 1 亿元，约定收购完成后 6 个月后，以自产货物抵偿收购款 1 亿元， 24 个月内货物支付完毕，相当于收购价款支付完毕。收购于 2017 年 4 月底完成，于 2017 年 12 月 31 日尚未支付货物。C公司确认了长期应付款 1 亿元，并以此计算商誉。本所复核部门认为，长期应付款应按C公司 2 年期抵押借款利率予以折现，同时调整商誉。项目组认为， 24 个月内支付完毕，期间并不长，而且协议中对该价款支付也比较模糊，何时支付存在较大不确定性。请教陈老师，这 1 亿元价款，确实需要折现入账吗？折现的条件，多长时间需要折现有什么依据吗？确实需要折现计算吗？

回答人：chenyiwei
1 、合并层面因为长投已经抵销，且继续保留资产减值准备对应的递延所得税资产，因此不再新增新的递延所得税资产。 2 、理论上应折现，实际操作中根据支付时间表的确定性和影响金额的重大性予以考虑。

提问人：damon0306 时间：2018-04-04 08:34:56
@chenyiwei 陈老师，您的意思是，合并层面保留长期股权投资的递延所得税资产，还是保留长期资产减值准备的递延所得税资产？

回答人：chenyiwei
保留长期资产减值准备的递延所得税资产.